臺灣雲林地方法院刑事判決
111年度訴字第216號
公  訴  人  臺灣雲林地方檢察署檢察官
被      告  蘇信華



上列被告因偽造文書等案件，經檢察官提起公訴（110年度偵字
第7010號），被告於本院準備程序進行中，就被訴事實為有罪之
陳述，經法官告知簡式審判程序意旨，並聽取檢察官及被告之意
見後，本院合議庭裁定由受命法官依簡式審判程序審理，並判決
如下：
    主  文
蘇信華犯如附表編號１至３所示之罪，各處如附表編號１至３所示之
刑；又犯行使偽造私文書罪，處有期徒刑參月，如易科罰金，以
新臺幣壹仟元折算壹日。附表編號１至３所示之罪刑，應執行拘役
壹佰壹拾伍日，如易科罰金，以新臺幣壹仟元折算壹日。
    事  實
一、蘇信華意圖為自己不法之所有，基於竊盜之各別犯意，於附
    表編號１至３所示時間、地點、方式，為竊盜之犯行（共三次
    ）。
二、蘇信華竊得附表編號3之農會存摺及印章後，即另行起意，
    意圖為自己不法之所有，基於詐欺取財及偽造文書暨持以行
    使之犯意，於民國110年8月30日上午10時50分許，至雲林縣
    ○○鄉○○路00號口湖鄉農會，向不知情之服務台人員表示欲辦
    理提款業務，並將竊得之李黃彩美名下口湖鄉農會存簿及印
    章等物，交予不知情之服務人員，請其協助填寫取款憑條，
    且在取款憑條上盜蓋李黃彩美印章，而以此方式，偽造取款
    憑條1紙，足生損害於李黃彩美及口湖鄉農會對客戶帳戶管
    理之正確性。其後，蘇信華再持該取款憑條向農會行員李芳
    儀謊稱：為李黃彩美之姪子，欲提領李黃彩美帳戶內之2萬
    元等語，而對李芳儀施以詐術，欲詐領李黃彩美之款項，惟
    因取款憑條上盜蓋印章之印文與李黃彩美留存印鑑之印文不
    符而詐欺未果。
三、案經臺灣雲林地方檢察署檢察官偵查起訴。
    理  由
壹、程序部分：
    本件被告蘇信華所犯之罪，為死刑、無期徒刑、最輕本刑為
    3 年以上有期徒刑以外之罪，且非屬高等法院管轄第一審之
    案件，被告於準備程序進行中，先就被訴事實為有罪之陳述
    ，經法官告知簡式審判程序之旨，並聽取檢察官及被告之意
    見後，依刑事訴訟法第273 條之1 第1 項之規定，裁定進行
    簡式審判程序，是本案之證據調查程序及有關傳聞法則證據
    能力之限制，依同法第273 條之2 之規定，不受同法第159
    條第1 項、第161 條之2 、第161 條之3 、第163 條之1 及
    第164 條至第170 條之規定所拘束。
貳、實體部分：
一、認定犯罪事實所憑之證據及理由：
  ㈠被告就上開犯行於本院審理時坦承不諱（本院卷第149頁），
    就：
　⒈事實欄一即附表部分，有如附表「備註與卷證出處」所示證
    據可資佐證。
　⒉事實欄二部分，有如附表編號3「備註與卷證出處」所示證據
    在卷可憑。
    上開證據，足以擔保被告之自白與事實相符，可以採信。
  ㈡綜上所述，本件事證明確，被告之犯行均堪予認定，各應依
    法論科。
二、論罪科刑之理由：
  ㈠被告所犯法條：
　⒈核被告所為如附表編號1至3之各行為，均係犯刑法第320 條
    第1 項之竊盜罪；所為如事實欄二之行為，係犯刑法第216 
    條、第210 條之行使偽造私文書罪及刑法第339條第1項、第
    3項之詐欺取財未遂罪。
　⒉被告盜蓋印章之行為，為偽造私文書之階段行為，而偽造私
    文書之低度行為，應為行使之高度行為所吸收，均不另論罪
    。被告以一行為觸犯行使偽造私文書罪及詐欺取財未遂罪，
    為想像競合犯，應依刑法第55條前段規定，從一重以行使偽
    造私文書罪處斷。
  ⒊被告上開四次犯行，其犯意有別，行為互殊，應分論併罰。
  ⒋被告利用不知情之服務台人員盜蓋李黃彩美之印章而偽造私
    文書，為間接正犯。
  ㈡刑之加重減輕：
　⒈被告構成累犯之事實及應加重其刑之事項，均應由檢察官主
    張並具體指出證明之方法後，經法院踐行調查、辯論程序，
    方得作為論以累犯及是否加重其刑之裁判基礎。又所謂檢察
    官應就被告構成累犯事實「具體指出證明方法」，係指檢察
    官應於法院調查證據時，提出足以證明被告構成累犯事實之
    前案徒刑執行完畢資料，例如前案確定判決、執行指揮書、
    執行函文、執行完畢（含入監執行或易科罰金或易服社會勞
    動執行完畢、數罪係接續執行或合併執行、有無被撤銷假釋
    情形）文件等相關執行資料，始足當之。至一般附隨在卷宗
    內之被告前案紀錄表，係司法機關相關人員依憑原始資料所
    輸入之前案紀錄，僅提供法官便於瞭解本案與他案是否構成
    同一性或單一性之關聯、被告有無在監在押情狀等情事之用
    ，並非被告前案徒刑執行完畢之原始資料或其影本，是檢察
    官單純空泛提出被告前案紀錄表，尚難認已具體指出證明方
    法而謂盡其實質舉證責任(最高法院刑事大法庭110年度台上
    大字第5660號裁定意旨參照)。查本件起訴書固記載被告應
    構成累犯，惟公訴檢察官考量前案罪質不同，變更原主張，
    改為不主張被告構成累犯，再酌以檢察官就被告構成累犯之
    事實及應加重其刑事項，未具體指出證明之方法，依前大法
    庭裁定意旨，本案被告不論以累犯，但列為刑法第57條第5
    款所定「犯罪行為人之品行」之審酌事項(詳後述)。
　⒉按想像競合犯之處斷刑，本質上係「刑之合併」。其所謂從
    一重處斷，乃將想像競合犯組成之評價上數罪，合併為科刑
    一罪，其所對應之刑罰，亦合併其評價上數罪之數法定刑，
    而為一個處斷刑。易言之，想像競合犯侵害數法益者皆成立
    犯罪，論罪時必須輕、重罪併舉論述，同時宣告所犯各罪名
    ，包括各罪有無加重、減免其刑之情形，亦應說明論列，量
    刑時併衡酌輕罪部分量刑事由，評價始為充足，然後依刑法
    第55條前段規定「從一重處斷」，非謂對於其餘各罪可置而
    不論。因此，法院決定處斷刑時，雖以其中最重罪名之法定
    刑，做為裁量之準據，惟於裁量其輕重時，仍應將輕罪合併
    評價在內（最高法院108年度台上字第4405、4408號判決意
    旨參照）。查被告犯詐欺取財未遂罪部分，考量其未遂情節
    較輕，應予減輕其刑，惟此部分因係想像競合犯之輕罪，處
    斷刑應論以行使偽造私文書罪，爰就此詐欺未遂部分，作為
    量刑因子。
  ㈢爰以行為人之責任為基礎，審酌被告竊取如附表編號1至3所
    示之人之財物，漠視他人之財產權益，守法觀念有待加強，
    自我控制能力薄弱，所為實不可取；又被告盜蓋李黃彩美之
    印章，偽造取款憑條，並持以行使欲詐取李黃彩美之存款，
    被告之行為足生損害於李黃彩美且影響口湖鄉農會對客戶帳
    戶管理之正確性，行為確有不該。另被告前有受有期徒刑宣
    告並執行完畢之前科，有臺灣高等法院被告前案紀錄表在卷
    可參，其於徒刑執行完畢後再犯，可見對刑罰之反應力相對
    薄弱，量刑應予考慮。再念及被告各次竊盜犯行，所竊取之
    財物價值並非甚高，行使偽造之取款憑條幸未詐得財物，被
    告之犯罪情節與所生損害尚非嚴鉅。犯後坦承犯行，略見悔
    意。並考量告訴或被害人於警詢時所陳述之意見，暨被告於
    審判中自陳未婚，無子女，從事貼磁磚工作，國中畢業之教
    育程度等一切情狀，分別量處如附表及主文所示之刑，並就
    拘役部分定應執行刑，及均諭知易科罰金之折算標準。
  ㈣沒收部分：
　⒈被告持李黃彩美印章盜蓋於上開取款憑條上之「李黃彩美」
    印文，因屬真正之印文，並非偽造之印文，尚無從依刑法第
    219條規定宣告沒收之（最高法院48年臺上字第113號判例意
    旨參照最高法院 107年度第3次刑事庭會議）。
　⒉按供犯罪所用、犯罪預備之物或犯罪所生之物，屬於犯罪行
    為人者，得沒收之。但有特別規定者，依其規定；犯罪所得
    ，屬於犯罪行為人者，沒收之。但有特別規定者，依其規定
    ；犯罪所得已實際合法發還被害人者，不予宣告沒收或追徵
    ；宣告沒收或追徵，有過苛之虞、欠缺刑法上之重要性、犯
    罪所得價值低微，或為維持受宣告人生活條件之必要者，得
    不宣告或酌減之，刑法第38條第2項、第38條之1第1項、第5
    項、第38條之2 2 項分別定有明文。經查：
　　①被告竊得之腳踏車、機車，業已發還被害人，有警詢筆錄
      （警卷第15頁至第18頁）及審判筆錄（本院卷第153頁）
      可參，不予宣告沒收之。
　　②被告竊取如附表編號3所示之物，考量該物本身之價值不高
      ，復未扣案，欠缺宣告沒收之刑法上重要性，因此不予宣
      告沒收。
　　③偽造之取款憑條1 紙，雖係供被告實行事實欄二犯行所用
      之物，惟該取款憑條因印鑑不符由李芳儀交還予被告（偵
      卷第64、77、78頁），考量該取款憑條本身並無價值，復
      無取款功能，且未扣案，堪認欠缺宣告沒收之刑法上重要
      性，因此不予宣告沒收。　
據上論斷，應依刑事訴訟法第273 條之1 第1 項、第299 條第1
項前段，判決如主文（依刑事判決精簡原則，只列程序法）。
本案經檢察官廖易翔偵查起訴；檢察官魏偕峯到庭執行職務。
中　　華　　民　　國　　111 　年　　8 　　月　　17　　日
                  刑事第六庭    法  官  簡廷恩
以上正本證明與原本無異。
如不服本判決應於收受判決後20日內向本院提出上訴書狀，並應
敘述具體理由；其未敘述上訴理由者，應於上訴期間屆滿後20日
內向本院補提理由書（均須按他造當事人之人數附繕本）。「切
勿逕送上級法院」。
告訴人或被害人對於判決如有不服，具備理由請求檢察官上訴者
，其上訴期間之計算，係以檢察官收受判決正本日期為準。
                                書記官  許馨月
中　　華　　民　　國　　111 　年　　8 　　月　　17　　日
附錄本件論罪科刑之法條：
中華民國刑法第320條第1項：
意圖為自己或第三人不法之所有，而竊取他人之動產者，為竊盜
罪，處5年以下有期徒刑、拘役或50萬元以下罰金。　　　
中華民國刑法第210 條：
偽造、變造私文書，足以生損害於公眾或他人者，處5 年以下有
期徒刑。
中華民國刑法第216 條：
行使第210 條至第215 條之文書者，依偽造、變造文書或登載不
實事項或使登載不實事項之規定處斷。
中華民國刑法第339 條：
意圖為自己或第三人不法之所有，以詐術使人將本人或第三人之
物交付者，處5 年以下有期徒刑、拘役或科或併科50萬元以下罰
金。
以前項方法得財產上不法之利益或使第三人得之者，亦同。前二
項之未遂犯罰之。

附表：
編號 行為人 被害人 犯罪時間 犯罪地點 竊盜方法及竊得之財物 所犯罪名及宣告刑 沒收 備註與卷證出處  １ 蘇信華 蘇茂軒 110年8月30日6時30分許 雲林縣○○鄉○○路00號前 ⒈徒手竊取被害人所有之腳踏車。 ⒉上述所竊之物經被害人自行尋回。  蘇信華犯竊盜罪，處拘役參拾日，如易科罰金，以新臺幣壹仟元折算壹日。   無 ⒈證人即被害人蘇茂軒之指述（警卷第15頁至第18頁）。 ⒉現場照片（警卷第37頁）。 ⒊雲林縣警察局北港分局口湖分駐所受(處)理案件證明單（警卷第45頁）。 ⒋雲林縣警察局北港分局口湖分駐所受理各類案件紀錄表（警卷第47頁）。  ２ 蘇信華 陳淑琴 110年8月30日9時許 雲林縣○○鄉○○路0號空地 ⒈徒手竊取被害人所有之130-JMA普通重型機車並得手離去。 ⒉上開機車業經陳淑琴領回。 　 蘇信華犯竊盜罪，處拘役伍拾伍日，如易科罰金，以新臺幣壹仟元折算壹日。 無 ⒈證人即告訴人陳淑琴之指述（警卷第23頁至第27頁）。 ⒉路口監視器影像擷取照片（警卷第39頁上方照片）。 ⒊本院卷第153頁  ３ 蘇信華 李仁摺 110年8月30日10時許 雲林縣○○鄉○○路○段000號、口湖路46號 ⒈徒手竊取被害人之身分證、健保卡、郵局存摺、農會存摺及印章6顆等物並得手離去。 ⒉持上述所竊之物至口湖鄉農會欲冒領李仁摺配偶即李黃彩美之存款。 蘇信華犯竊盜罪，處拘役伍拾伍日，如易科罰金，以新臺幣壹仟元折算壹日。 ⒈前述所竊之物無經濟價值，不予宣告沒收。 ⒉取款憑條之「李黃彩美」印文，為真正印文，不沒收之。  ⒈證人即被害人李仁摺之指述（警卷第19頁至第22頁）。 ⒉證人李芳儀之證述（警卷第29頁至第31頁、第33頁至第35頁、偵卷第63頁至第64頁、第77頁至第78頁，結文：第65頁、第79頁）。 ⒊口湖鄉農會監視器影像翻拍照片（警卷第43頁）。 ⒋雲林縣警察局北港分局口湖分駐所受(處)理案件證明單（警卷第51頁）。 ⒌雲林縣警察局北港分局口湖分駐所受理各類案件紀錄表（警卷第49頁）。